【裁判字號】    99,上訴,921
【裁判日期】    990430
【裁判案由】    違反藥事法
【裁判全文】
臺灣高等法院刑事判決                99年度上訴字第921號
上  訴  人  臺灣板橋地方法院檢察署檢察官
被      告  甲○○
上列上訴人因被告違反藥事法案件，不服臺灣板橋地方法院九十
七年度訴字第一二一０號，中華民國九十八年十二月十六日第一
審判決（起訴案號：臺灣板橋地方法院檢察署九十六年度偵字第
二五六六五號），提起上訴，本院判決如下：
    主  文
上訴駁回。
    理  由
壹、程序事項部分：
一、上訴範圍：依臺灣板橋地方法院檢察署檢察官九十九年度上
    字第三八號上訴書第一點所載，檢察官僅就被告甲○○被訴
    於民國九十六年七月十日凌晨一時許，在臺北縣樹林市○○
    街六號五樓「明園賓館」五二九號房內，無償轉讓禁藥甲基
    安非他命予藍家琳施用部分提起上訴，是原審判決就被告甲
    ○○被訴於九十六年七月三日上午七時許，在臺北縣新莊市
    ○○路七二六之三號三樓藍家琳住處，無償轉讓禁藥甲基安
    非他命予藍家琳施用部分，未據檢察官及被告甲○○提起上
    訴而確定，該部分不在本院審理範圍，合先敘明。
二、按被告以外之人於審判外之言詞或書面陳述，除法律有規定
    者外，不得作為證據，刑事訴訟法第一百五十九條第一項定
    有明文；同法第一百五十九條之五規定被告以外之人，於審
    判外之陳述，雖不符前四條（指第一百五十九條之一至第一
    百五十九條之四）之規定，而經當事人於審判程序同意作為
    證據，法院審酌該言詞陳述或書面陳述作成時之情況，認為
    適當者亦得為證據。而所謂「審酌該陳述作成時之情況，認
    為適當」者，係指依各該審判外供述證據製作當時之過程、
    內容、功能等情況，是否具備合法可信之適當性保障，加以
    綜合判斷而言（詳最高法院九十四年度台上字第三二七七號
    判決意旨、第五八三０號判決意旨）。本判決下列所引用之
    各該被告以外之人於審判外之陳述（含書面陳述），雖屬傳
    聞證據，惟當事人即被告甲○○及檢察官於本院準備程序時
    及審判期日中均表示同意作為證據而不予爭執（詳本院九十
    九年四月十二日準備程序筆錄第二頁至第三頁、九十九年四
    月二十一日審判筆錄第二頁至第七頁），本院審酌結果，認
    上開證據資料製作時之情況，尚無違法不當及證明力明顯過
    低之瑕疵，亦認為以之作為證據應屬適當。揆諸前開規定，
    爰依刑事訴訟法第一百五十九條之五規定，認前揭證據資料
    均有證據能力。
貳、實體部分：
一、公訴意旨略以：被告甲○○另基於轉讓禁藥甲基安非他命之
    犯意，於九十六年七月十日凌晨一時二十分許，邀約藍家琳
    前往其所承租之臺北縣樹林市○○街六號五樓「明園賓館」
    五二九號房，而無償轉讓禁藥甲基安非他命予藍家琳施用，
    惟藍家琳尚未及施用之前，即為警當場查獲，並扣得安非他
    命殘渣袋三只、玻璃球一只等物，因認被告甲○○此部分犯
    行，亦涉犯藥事法第八十三條第一項之轉讓禁藥罪嫌云云。
二、按犯罪事實應依證據認定之，無證據不得認定犯罪事實；不
    能證明被告犯罪者，應諭知無罪之判決，刑事訴訟法第一百
    五十四條第二項、第三百零一條第一項分別定有明文。又認
    定不利於被告之事實，須依積極證據，苟積極證據不足為不
    利於被告事實之認定時，即應為有利於被告之認定，更不必
    有何有利之證據；再犯罪事實之認定，應憑真實之證據，倘
    證據是否真實尚欠明確，自難以擬制推測之方式，為其判斷
    之基礎；刑事訴訟上證明之資料，無論為直接或間接證據，
    均須達於通常一般之人均不致有所懷疑，而得確信其為真實
    之程度，始得據為有罪之認定，若其關於被告是否犯罪之證
    明未能達此程度，而有合理懷疑之存在，致使無從形成有罪
    之確信，根據「罪證有疑，利於被告」之證據法則，即不得
    遽為不利被告之認定，最高法院三十年上字第八一六號、五
    十三年台上字第六五六號、七十六年台上字第四九八六號分
    別著有判例可資參照。
三、檢察官起訴認被告甲○○涉犯此部分之轉讓禁藥罪嫌，無非
    以證人藍家琳於偵查中之證述，及安非他命殘渣袋三只、玻
    璃球一只等物扣案資為論據。惟訊據被告甲○○固坦承藍家
    琳係其女友，九十六年七月十日凌晨一時許，藍家琳有前來
    「明園賓館」五二九號房找被告甲○○等情，惟堅決否認有
    何轉讓甲基安非他命予藍家琳之犯行，辯稱：當天藍家琳來
    「明園賓館」五二九號房找我是要談分手的事，我與她發生
    爭吵後就離開，我不知道她有無在「明園賓館」五二九號房
    施用毒品等語。
四、經查：
（一）九十六年七月十日凌晨二時十分許，在臺北縣樹林市○○
      街六號五樓「明園賓館」五二九號房為警查獲者僅藍家琳
      ，並不包括被告甲○○之事實，此有警方當日所製作之臺
      北縣政府警察局樹林分局搜索、扣押筆錄（詳偵字第二五
      六六五號卷第九頁至第十一頁）及九十六年七月十日凌晨
      一時五十分許之「明園賓館」五二九號房臺北縣政府警察
      局檢查紀錄表（詳偵字第二五六六五號卷第十七之一頁）
      等附卷可稽，核與被告甲○○所辯當日藍家琳來「明園賓
      館」五二九號房後，因與藍家琳吵架即離開「明園賓館」
      五二九號房等各節相符，雖證人藍家琳稱：扣案物皆被告
      甲○○所有，惟被告甲○○自警詢時及偵查中皆否認為其
      所有，並供稱：係證人藍家琳帶來「明園賓館」五二九號
      房等語（詳偵字第二五六六五號卷第五頁、第四九頁）。
（二）藍家琳於九十六年七月十日為警查獲後，於警詢時係供稱
      ：九十六年七月十日一時許進入「明園賓館」五二九號房
      ，當時在「明園賓館」五二九號房並未吸用安非他命及施
      打海洛因毒品，且亦未曾提及被告甲○○曾於九十六年七
      月十日凌晨一時二十分許，曾無償提供甲基安非他命予其
      施用等情，此有藍家琳九十六年七月十日第一次調查筆錄
      在卷可稽（詳偵字第二五六六五號卷第四一頁至第四四頁
      ）。
（三）證人藍家琳於偵查中先結證稱：九十六年七月三日被告甲
      ○○有到我住處拿安非他命給我施用，另於九十六年七月
      九日二十二時、二十三時許，被告甲○○找我到「明園賓
      館」時拿安非他命供我施用等語，亦即證稱總計被告甲○
      ○無償提供甲基安非他命二次予證人藍家琳施用；惟其後
      證人藍家琳於同次偵訊中旋即改稱：九十六年七月三日被
      告甲○○前來我住處找我，被告甲○○取出施用問我是否
      要施用，便一同施用安非他命，另九十六年七月九日被告
      甲○○接我前往「明園賓館」，尚未用安非他命，之後警
      方隨即入內查獲，我透過被告甲○○施用毒品僅一次等語
      （詳偵字第二五六六五號卷第四八頁），亦即九十六年七
      月九日晚間二十二時、二十三時許，證人藍家琳到底有無
      在「明園賓館」五二九號房施用甲基安非他命前後即屬不
      一致。
（四）證人藍家琳於原審審理時再改稱：九十六年七月十日為警
      查獲前幾天我就已經住進「明園賓館」，但詳細日子我已
      經忘記了，九十六年七月十日當天我與被告甲○○在「明
      園賓館」，後來被告甲○○出去買東西，警察就來了，查
      獲當天被告甲○○請我吃的毒品我都已經施用完了，七月
      十日當天我確實有施用等語（詳原審卷第四頁至第六頁）
      ，則證人藍家琳於原審審理時所稱數日前即已住進「明園
      賓館」五二九號房，且九十六年七月十日查獲當日有施用
      毒品乙節，亦與其於偵查中結證之內容不符。
（五）證人藍家琳於九十六年七月十日在「明園賓館」五二九號
      房為警查獲後因所採尿液呈甲基安非他命陽性反應，因而
      由臺灣板橋地方法院檢察署以九十六年度毒偵字第五二二
      六號案件提起公訴，並由臺灣板橋地方法院分九十六年度
      訴字第三一二０號案件審理，證人藍家琳於該案中之準備
      程序及審理中係供稱：該次採尿呈甲基安非他命反應，係
      因於九十六年七月八日凌晨零時許，在「明園賓館」五二
      九號房，以將第二級毒品甲基安非他命置於玻璃球內再燃
      燒吸食其煙氣之方式，施用第二級毒品等情，此有證人藍
      家琳前揭違反毒品危害防制條例案件之臺灣板橋地方法院
      九十六年度訴字第三一二０號刑事判決書在卷可佐，足證
      證人藍家琳該次採尿呈甲基安非他命陽性反應，係因在九
      十六年七月八日凌晨零時許施用甲基安非他命，顯非檢察
      官起訴所認定之九十六年七月十日凌晨一時二十分許，在
      「明園賓館」五二九號房，由被告甲○○無償提供甲基安
      非他命予證人藍家琳施用。
    綜上所述，如認證人藍家琳於偵查中第二次所改稱：被告甲
    ○○於九十六年七月九日晚間二十二時許、二十三時許，有
    提供甲基安非他命予證人藍家琳施用而未及施用即遭警查獲
    乙節為真，則當次查獲證人藍家琳時，於該房間內所扣得之
    物，僅有殘渣袋三只、玻璃球一只等物，並未見有何「已轉
    讓予證人藍家琳而未及施用」之甲基安非他命，況前揭扣案
    物，被告甲○○自始否認為其所有；若以證人藍家琳於原審
    所述：被告甲○○於九十六年七月十日凌晨所提供之甲基安
    非他命予證人藍家琳施用，已經施用完畢，非惟與證人藍家
    琳自己於偵查中第一次所稱：係在九十六年七月九日晚間二
    十二時、二十三時許施用，且又何以證人藍家琳於自己當日
    遭警查獲而起訴之九十六年度訴字第三一二０號毒品危害防
    制條例案件中，在準備程序及審理中皆供稱係在九十六年七
    月八日凌晨零時施用？從而縱證人藍家琳九十六年七月十日
    在「明園賓館」五二九號房為警查獲採尿送驗結果呈甲基安
    非他命陽性反應，復有扣案之安非他命殘渣袋三只、玻璃球
    一只等物扣案，惟無從證明被告甲○○有在九十六年七月十
    日凌晨一時二十分許，有在「明園賓館」五二九號房無償轉
    讓甲基安非他命予證人藍家琳甚明，原審因而認被告甲○○
    涉犯此部分轉讓禁藥甲基安非他命犯行，檢察官起訴所憑之
    積極證據，均不足證明被告甲○○確有上開犯行，而為被告
    甲○○此部分無罪之諭知，經核並無不合。
五、檢察官上訴意旨以：（一）按告訴人、證人之陳述有部分前
    後不符，或相互間有所歧異時，究竟何者為可採，法院仍得
    本其自由心證予以斟酌，非謂一有不符或矛盾，即應認其全
    部均為不可採信；尤其關於行為動機、手段及結果等之細節
    方面，告訴人之指陳，難免故予誇大，證人之證言，有時亦
    有予渲染之可能；然其基本事實之陳述，若果與真實性無礙
    時，則仍非不得予以採信，最高法院七十四年台上字第一五
    九九號著有判例可稽。查證人藍家琳於警詢時係否認施用毒
    品，故始未證述被告甲○○有於九十六年七月十日凌晨有在
    「明園賓館」五二九號房提供甲基安非他命予其施用，至偵
    查時距查獲已久，證人藍家琳既已經具結證稱於九十六年七
    月九日晚間有轉讓甲基安非他命予證人施用，另證人藍家琳
    再次於原審證稱：九十六年七月十日凌晨被告甲○○有提供
    甲基安非他命予其施用，故證人藍家琳於審理時縱所述有細
    節與其於偵查中所述不符，然其堅指偵查中關於被告甲○○
    於九十六年七月十日，有轉讓甲基安非他命予其施用之事實
    確屬存在；（二）另本案查扣殘渣袋三只、玻璃球一只等物
    ，足認被告甲○○於查獲當時確有持有甲基安非他命，故該
    甲基安非他命可隨時供證人藍家琳施用之狀態，況證人藍家
    琳於偵查中復證稱當日係被告甲○○找其至「明園賓館」拿
    甲基安非他命予其施用，而指摘原審判決被告甲○○無罪係
    屬不當。惟查：
（一）證人藍家琳於偵查中雖曾稱：九十六年七月九日晚間二十
      二時、二十三時許，有由被告甲○○提供甲基安非他命後
      在「明園賓館」五二九號房內施用，惟旋即改稱：九十六
      年七月九日晚間二十二時、二十三時許，未及施用警方即
      行前來，並稱僅透過被告甲○○於九十六年七月三日施用
      過一次甲基安非他命等語（詳偵字第二五六六五號卷第四
      八頁），則證人藍家琳究竟有無於甫查獲前施用甲基安非
      他命，其內容已不相一致，自難認證人藍家琳於原審審理
      中所述：九十六年七月十日凌晨有由被告甲○○提供甲基
      安非他命於「明園賓館」五二九號房施用之內容為相一致
      ，況佐以證人藍家琳自己所涉犯施用第二級毒品案件所述
      係在九十六年七月八日凌晨零時許施用，更難認證人所述
      有何基本事實之陳述相一致，是檢察官此點上訴自無理由
      。
（二）本案於九十六年七月十日凌晨二時十分許，在臺北縣樹林
      市○○街六號五樓「明園賓館」五二九號房為警查獲者僅
      藍家琳，並不包括被告甲○○，而被告甲○○自始否認扣
      案之殘渣袋三只、玻璃球一只等物為其所有，而係辯稱：
      扣案物係證人藍家琳拿到「明園賓館」五二九號房來的等
      語，則在直接證據上，根本無從認定前揭扣案物係被告甲
      ○○所有，是檢察官逕以推論前揭扣案物係被告甲○○所
      有，並因此認為被告甲○○確實持有甲基安非他命云云，
      已非事實；再證人藍家琳雖曾於偵查中供稱於查獲前曾由
      被告甲○○提供甲基安非他命予其施用，惟旋即改稱未及
      施用即遭警查獲，證人藍家琳復於另案供稱係於查獲前二
      天即九十六年七月八日凌晨零時許施用甲基安非他命，均
      已詳如前述，自難認證人藍家琳確有於九十六年七月十日
      在「明園賓館」五二九號房由被告甲○○無償提供甲基安
      非他命施用。
  綜上所述，檢察官上訴意旨所指各節，皆不足採，其據以指摘
  原判決不當，求予撤銷改判，為無理由，應予駁回。
據上論斷，應依刑事訴訟法第三百六十八條，判決如主文。
本案經檢察官吳春麗到庭執行職務。
中    華    民    國    99    年    4     月    30    日
                  刑事第十八庭審判長法  官  吳鴻章
                                    法  官  周政達
                                    法  官  曾淑華
以上正本證明與原本無異。
檢察官如不服本判決，應於收受送達後10日內向本院提出上訴書
狀，其未敘述上訴之理由者並得於提起上訴後10日內向本院補提
理由書（均須按他造當事人之人數附繕本）「切勿逕送上級法院
」。
被告不得上訴。
                                    書記官  王增華
中    華    民    國    99    年    4     月    30    日

司法院資訊處製作；財團法人民間司法改革基金會備份。
